【裁判字號】    97,台上,2512
【裁判日期】    970612
【裁判案由】    違反槍砲彈藥刀械管制條例
【裁判全文】
最高法院刑事判決            九十七年度台上字第二五一二號
上  訴  人  台灣高等法院台南分院檢察署檢察官
被      告  甲○○
上列上訴人因被告違反槍砲彈藥刀械管制條例案件，不服台灣高
等法院台南分院中華民國九十七年二月五日第二審判決（九十六
年度上訴字第九三三號，起訴案號：台灣台南地方法院檢察署九
十五年度偵字第八三二四號），提起上訴，本院判決如下：
    主  文
原判決撤銷，發回台灣高等法院台南分院。
    理  由
本件原判決以公訴意旨略以：被告甲○○於民國九十四年十一月
間，未經許可而持有具殺傷力之仿BERETTA 廠八四型半自動手槍
製造之槍枝換裝土造金屬槍管而成之改造手槍一支（下稱系爭槍
枝）、口徑０‧三八吋制式子彈（下稱系爭制式子彈）、及口徑
十二gauge 制式霰彈各一顆，並於上開時間，將之寄藏於洪國勛
位於台南市○○○街十八巷十八弄二十號住處，經警於九十五年
一月十七日上午十一時十分許在上址查獲。因認被告涉犯槍砲彈
藥刀械管制條例第八條第四項及同條例第十二條第四項之未經許
可持有具殺傷力槍彈罪嫌。但經審理結果，認為不能證明被告犯
罪，因而維持第一審諭知被告無罪之判決，駁回檢察官在第二審
之上訴，固非無見。
惟查：（一）證人之陳述有部分前後不符，或相互間有所歧異時
，究竟何者為可採，法院仍得本其自由心證予以斟酌，非謂一有
不符或矛盾，即應認其全部均為不可採（本院七十四年台上字第
一五九九號判例意旨參照）。原判決以證人林佳蓁於警詢時僅證
稱：「有人曾經拿槍給洪國勛，至於欲做何事我不知道」等語，
並未具體指出係何人在何處拿槍給洪國勛，及拿槍給洪國勛之用
意為何，直到偵查中才證稱：「我曾在現場看見被告於九十四年
要當兵前，將槍、彈寄藏在洪國勛那裏，當時被告怕放在家裡，
只有他太太一人在家，他不放心」等語。觀其前後證詞明顯有出
入，是否於偵查中係為了附和洪國勛才為上開證述，不無可疑。
證人林佳蓁於第一審審理時雖仍然證稱系爭槍、彈係被告寄放等
語，惟就被告寄放系爭槍、彈之地點，卻證稱：「我們住的那裏
，就是台南市安平區○○○街十八巷十八弄二十號那邊，不就是
那邊嗎？」、「（辯護人問：你有無看到甲○○拿槍過去？）那
時候已經一起住在台南市安平區○○○街十八巷十八弄二十號」
等語，顯與證人洪國勛證述之交槍地點在「台南市○○○街荷蘭
家鄉五樓之租屋處」等情並不相符，自無法佐證洪國勛上開「被
告寄放系爭槍、彈」等證詞之真實性。又證人林佳蓁於第一審另
證稱：「被告將槍交給洪國勛保管時，我沒有在場」、「我是在
被告口頭跟洪國勛說要交槍時在場」、「（辯護人問：警方在台
南市安平區○○○街十八巷十八弄二十號扣到那麼多支槍，妳怎
麼知道哪支是甲○○寄放？）印象中，感覺就是那支，我剛剛也
沒有說確定就是那支」等詞，是縱證人林佳蓁之證詞可信，亦僅
能證明被告曾向證人洪國勛提及寄放槍、彈一事，但被告事後是
否真的將槍、彈寄放洪國勛或寄放何種槍、彈予洪國勛，由證人
林佳蓁之證詞，並無法為被告不利之證明。另證人陳冠霖於第一
審審理時結證稱：「（辯護人問：你怎麼知道甲○○有將槍寄放
在洪國勛那邊？）我幫洪國勛從荷蘭家鄉搬家到台南市安平區○
○○街十八巷十八弄二十號時，有看到一支槍，我問洪國勛怎麼
會有那支槍，洪國勛告訴我說那支槍是甲○○寄放的，在幫忙搬
家前，甲○○沒有告訴我要寄放槍給洪國勛，也沒有聽說甲○○
寄槍之事，我是聽洪國勛說甲○○要當兵，槍放在甲○○老婆那
裏不放心」等情，足見證人陳冠霖係經由洪國勛之陳述得知「被
告寄放該槍、彈」一情，並非其曾親身經歷或見聞被告將槍、彈
寄放予洪國勛之事實，自不得僅憑本案利害關係人洪國勛曾告知
證人陳冠霖該槍、彈為被告寄放一情，即遽為不利於被告之認定
；況證人陳冠霖之前開證詞，與其於偵查中證稱：「之前洪國勛
曾找我去他家吃飯，當時甲○○就在洪國勛家裡，甲○○表示他
要將槍寄放在洪國勛那裡，事後我幫忙洪國勛搬家時，洪國勛有
拿給我看」等情差異甚大，除了證人陳冠霖是在幫忙洪國勛搬家
時有看到一支槍此節前後陳述一致外，其餘就「被告是否曾告知
陳冠霖要寄槍」、「在何時得知被告寄槍」等與本案事實重要相
關之事項，則前後證述完全不一致，顯有重大瑕疵，尚難採信。
況證人陳冠霖於第一審法院質以：「為何在偵查中作證時，可以
確認相片內的槍，就是你幫洪國勛搬家時所看到的槍？」時，係
證稱：他不知道等語，益見證人陳冠霖於偵查中就何支槍係被告
寄放此節之指認，亦有誤認或受洪國勛拜託而誤導作證之可能，
無法據以為被告不利之證明等語。惟查依卷內資料，證人陳冠霖
於九十五年五月八日偵查時具結證稱：「我於九十四年十一月份
到洪國勛位於安平區的住處，洪國勛曾拿給我看見過槍，之前洪
國勛曾找我去他家吃飯，當時甲○○就在那裡，甲○○表示他要
將槍放在洪國勛那裡，事後洪國勛搬家時我有去幫忙，洪國勛有
拿給我看」、「（甲○○為何要將槍寄放在洪國勛住處？）甲○
○表示因為要去當兵，如把槍放在他太太那裡他不放心，所以放
在洪國勛那裡」等語（見偵字第二三０六號卷第三九頁）。證人
林佳蓁於同日偵查時亦具結證稱：「我曾在現場看見甲○○他在
九十四年要當兵前，將槍、彈先寄放在洪國勛那裡，當時我及洪
國勛均在場，當時甲○○怕放在家裡只有他太太一人在家，他不
放心」等語（見偵字第二三０六號卷第三九頁）。上開二證人所
證與證人洪國勛於第一審具結證稱：系爭槍枝、制式子彈一顆是
被告於九十四年十一月間，拿到伊位於台南市○○○街荷蘭家鄉
五樓之租屋處交給伊的，因為被告當時要去當兵，怕只有他老婆
一個人在家，家中放著一支槍會危險，被告不放心，才將系爭槍
、彈寄放在伊那裏，後來伊於九十四年十一、十二月中旬搬到台
南市安平區○○○街十八巷十八弄二十號，就一起把系爭槍、彈
帶過去。被告交槍、彈給伊時，是用袋子裝著，沒有打開，當時
林佳蓁在家有聽到，事後伊有告訴林佳蓁袋子內是一支槍、一發
子彈，林佳蓁有看到伊收起來。被告之前有跟陳冠霖提過要將槍
、彈寄放在伊這裏，之後陳冠霖跟伊聊天有提起此事，所以後來
被告將槍、彈拿過來放時，伊有跟陳冠霖講，也有在荷蘭家鄉將
該槍、彈拿給陳冠霖看等語（見第一審訴緝卷第六四至六九頁）
。經核上開證人等就被告將槍、彈放在洪國勛住處之原因係因被
告要去當兵，如把槍放在被告太太那裡不放心，所以放在洪國勛
那裡，所證一致。而洪國勛所稱被告交槍、彈給伊時，是用袋子
裝著，沒有打開，當時林佳蓁在家有聽到，事後伊有告訴林佳蓁
袋子內是一支槍、一發子彈，林佳蓁有看到伊收起來等情，意指
被告交槍時雖用袋子裝著，沒有打開，惟林佳蓁事後亦知被告所
交給洪國勛之袋裝物品係槍、彈。此與證人林佳蓁所稱伊在現場
看見被告將槍、彈寄放在洪國勛那裡，當時伊及洪國勛均在場等
情，應無矛盾之處。而洪國勛所稱被告之前有跟陳冠霖提過要將
槍、彈寄放在伊處，後來被告將槍、彈拿過來放時，伊有跟陳冠
霖講，也有將該槍、彈拿給陳冠霖看等情，與證人陳冠霖所稱洪
國勛曾拿槍給伊看，之前在洪國勛家吃飯時，被告有表示要將槍
放在洪國勛那裡等語，亦大致相符。參以被告確於九十四年十二
月二十二日入伍服役，有國防部參謀本部人事參謀次長室九十五
年十月十三日選道字第０九五００一二五九八號函在卷可佐（見
一審訴字卷第四四頁），則證人洪國勛、林佳蓁、陳冠霖三人所
稱被告係於九十四年十一月間，拿槍到洪國勛住處寄放，因被告
當時要去當兵，怕只有他老婆一個人在家，家中放著一支槍會危
險，被告不放心等語，似非全無所本。原審未根究明白，並於判
決內說明此部分證據取捨之得心證理由，即以證人林佳蓁於第一
審所稱被告交槍地點與洪國勛所稱不符，及證人陳冠霖於第一審
證詞與偵查時所證不符，即認定證人林佳蓁、陳冠霖於偵查時證
言或為了附和洪國勛所言，或係誤認或受洪國勛拜託而誤導作證
之可能，與事實不符，難採為不利於被告之證明，自屬可議。（
二）證人洪國勛於九十五年一月十七日上午十一時十分為警查獲
後，於警詢及偵查中均供稱被查獲之槍、彈、火藥、改造工具砂
輪機等，除其中一支黑色貝瑞塔改造手槍半成品是綽號「松哥」
之男子拿給伊請伊更換槍身彈簧，另一支銀色貝瑞塔改造手槍成
品係被告交給伊之外，其餘均係伊所有，並坦承伊有改造槍、彈
之行為（見南市警二刑偵字第０九五四二００二七五０號警卷第
二至八頁、偵字第二三０六號卷第七至八頁）。足見洪國勛為警
查獲後並無推諉其改造槍、彈之犯行，原判決以洪國勛確因持有
上開槍、彈半成品、改造槍、彈零件及工具，被檢察官認為涉有
製造槍、彈犯嫌。在其持有保管中之系爭具殺傷力之改造手槍、
制式子彈、霰彈是否為其所有，關乎其是否具備製造具殺傷力槍
、彈之技能等情之認定，而與其是否確有製造槍、彈行為之既遂
或未遂刑事罪責之認定有利害相關。認洪國勛就「系爭槍枝、制
式子彈、霰彈究係其所有或他人寄放」之證述，有為其自身脫罪
而為「係他人寄放」虛偽證述之可能，其真實性即有可疑云云，
已有未合。再參以證人洪國勛於第一審審理時證稱伊與被告間並
無任何嫌隙（見一審訴緝卷第六九頁），被告對洪國勛上開供詞
亦無意見（見原審卷第六二頁）。如果無訛，洪國勛似無誣陷被
告之動機，而洪國勛為警查獲後，除供述系爭槍、彈為被告寄放
外，尚供稱另一支黑色貝瑞塔改造手槍半成品是綽號「松哥」之
男子交給伊，其餘為其自己所有，似無為己脫罪推諉之情。故原
判決所為上開論斷，難謂與經驗法則無違。（三）又查證人洪國
勛於一審審理時證稱被告係於九十四年十一月間，在伊位於台南
市○○○街荷蘭家鄉住處五樓租屋處將系爭槍、彈交給伊，後來
約隔十天左右，伊搬家到台南市安平區○○○街十八巷十八弄二
十號等語（見一審訴緝卷第六四至六六頁）。證人陳冠霖於一審
亦證稱伊係在幫洪國勛搬家時看到系爭槍、彈，就問洪國勛，洪
國勛跟伊說那是被告寄放的等語（見一審訴緝卷第七七頁）。如
所述可採，則被告起先將系爭槍、彈寄放洪國勛之處所應係台南
市○○○街荷蘭家鄉洪國勛住處，嗣後洪國勛因搬家再將之移至
台南市安平區○○○街十八巷十八弄二十號存放。原審未經詳查
，遽以被告於入伍前，原即與洪國勛同住在台南市安平區○○○
街十八巷十八弄二十號，認被告並無必要將其持有之槍、彈另行
交給同住一址之洪國勛寄藏之必要，而為有利於被告之認定，亦
有未妥。（四）高等法院審判案件，以法官三人合議行之。審判
期日之訴訟程序，專以審判筆錄為證，法院組織法第三條第二項
、刑事訴訟法第四十七條分別定有明文。又法院之組織不合法及
未經參與審理之法官參與判決者，其判決當然違背法令，亦為刑
事訴訟法第三百七十九條第一款、第十三款所分別明定。原審於
民國九十七年一月二十二日（審判期日）踐行之訴訟程序，依審
判筆錄記載，係由審判長法官黃崑宗、法官夏金都、法官王明宏
參與審理（見原審卷第一一六頁），惟參與判決之法官，依判決
書記載則為審判長法官黃全忠、法官夏金都、法官王明宏，其中
審判長法官黃全忠部分為未經參與審理之法官參與判決，其判決
當然違背法令。以上或為檢察官上訴意旨所指摘，或為本院得依
職權調查之事項，應認原判決有撤銷發回更審之原因。
據上論結，應依刑事訴訟法第三百九十七條、第四百零一條，判
決如主文。
中    華    民    國  九十七  年    六    月   十二   日
                      最高法院刑事第二庭
                          審判長法官  莊  登  照
                                法官  黃  一  鑫
                                法官  徐  昌  錦
                                法官  許  錦  印
                                法官  蔡  國  在
      本件正本證明與原本無異
                                      書  記  官
中    華    民    國  九十七  年    六    月   十八   日
                                                 H


司法院資訊處製作；財團法人民間司法改革基金會備份。
